臺北高等行政法院判決
                                     100年度訴字第1237號
                                   100年11月10日辯論終結
原      告　張惠珍
被      告　銓敘部
代　表　人　張哲琛（部長）住同上
訴訟代理人　黃琬祺
　　　　　　周佩芳
上列當事人間退休事件，原告不服公務人員保障暨培訓委員會中
華民國100 年5 月10日100 公審決字第0086號復審決定，提起行
政訴訟，本院判決如下：
    主  文
原告之訴駁回。
訴訟費用由原告負擔。
　　事實及理由
一、事實概要：
    原告原係行政院主計處電子處理資料中心設計員，其出生日
    期為民國34年7 月24日，至99年7 月24日，已達65歲應予屆
    齡退休年齡，依公務人員退休法第16條第1 項2 款規定，原
    告之退休生效日期至遲為100 年l 月16日。因原告未依法填
    具退休事實表，報請服務機關彙轉銓敘部審定，乃由服務機
    關依公務人員退休法施行細則第24條第3 項規定，代為填具
    退休事實表，檢同相關證明文件，彙轉銓敘部審定。嗣經被
    告以100 年1 月6 日部退二字第1003298571號函審定原告自
    100 年1 月16日退休生效並支領月退休金，依其新制實施前
    、後任職年資26年8 個月（選擇年資19年5 個月）及15年6
    個月15天（選擇年資15年7 個月），審定新制實施前、後年
    資19年及16年，分別核給新制實施前、後月退休金79﹪及32
    ﹪；另於退休審定函備註四載以：「臺端因拒填退休事實表
    ，爰由服務機關依公務人員退休法施行細則第24條第3 項之
    規定，代為填具退休事實表，並檢同相關證明文件送被告據
    以審定如上；其中所審定退休金種類及年資之取捨，係按服
    務機關就臺端最有利之方式代為勾選。爰臺端若擬變更，得
    於尚未領取退休給與前，依程序申請變更。」原告於接獲上
    開函文後於100 年1 月12日申請延長服務1 年，被告依99年
    8 月4 日修正公布並自100 年1 月1 日施行之公務人員退休
    法第5 條第1 項規定，認原告應屆齡退休，且因修法前同法
    第5 條第3 項屆齡延長服務之規定已刪除，是依現行規定原
    告已不得申請延長服務，乃以100 年l 月20日部退二字第10
    03308495號書函否准其延長服務之申請。原告不服，提起復
    審，案經保訓會以100 年5 月10日100 公審決字第0086號復
    審決定駁回，遂提起本件行政訴訟。
二、本件原告主張：伊雖已屆公務員法定屆齡退休年齡，但實際
    上有諸多公務尚未了結，公務人員退休法及其施行細則有所
    疏漏，未予規定，直接由退休案主管機關銓敘部與其服務機
    關函文往復，逕予核定屆齡退休，是否不當，有待查明。又
    原告前因另案申訴，向服務機關請求提供資料，未獲提供。
    服務機關將原告之原始人事資料遺失，致影響原告考績、升
    遷等權益，遺失資料人員未受懲處，反懲處原告等語。並聲
    明：(一)撤銷復審決定及原處分。(二)被告應於本件訴訟確定後
    ，始行作成命原告退休之行政處分。
三、被告則以：原告於100年1月12日申請延長服務1年，惟100年
    l月1日修正施行之公務人員退休法已將屆齡延長服務之規定
    刪除，故自100年l月l日起，公務人員任職滿5年以上且年滿
    65歲者，即應予屆齡退休。依本件原告退休事實表及檔存資
    料記載，其出生日期為34年7 月24日，迄至99年7 月24日，
    已達應予屆齡退休年齡65歲，依公務人員退休法第16條第1
    項2 款規定，原告之退休生效日期至遲為100 年l 月16日，
    且依現行規定已不得申請延長服務，故否准原告延長服務之
    申請，並無違誤。又如原告不服伊以100 年1 月6 日部退二
    字第1003298571號函審定自100 年1 月16日退休生效並支領
    月退休金，自應依公務人員保障法第30條規定，自行政處分
    達到之次日起30日內，提起復審。而原告係於100 年1 月10
    日收受該處分，依法原告應於100 年2 月9 日前提起復審，
    卻遲至於100 年2 月11日始提起復審，顯已逾越法定救濟期
    間，程序上自不合法等語，資為抗辯。並聲明：駁回原告之
    訴。
四、上開事實概要欄所述之事實，為兩造所不爭執，並有被告10
    0 年1 月6 日部退二字第1003298571號函影本、公務人員退
    休（職）事實表影本、原告100 年1 月12日延長服務申請函
    、被告100 年l 月20日部退二字第1003308495號書函影本、
    公務人員保障暨培訓委員會100 年5 月10日100 公審決字第
    0086號復審決定影本在卷可稽（本院卷第19至21頁、原處分
    卷第43頁、第59至60頁、本院卷第18頁、第16至17頁），堪
    認為真正。
五、是本件爭點即為：被告以100 年1 月6 日部退二字第100329
    8571號審定函作成原告應自100 年1 月16日屆齡退休之處分
    及以100 年1 月20日部退二字第1003308495號書函否准原告
    申請延長服務1 年是否有違法情事？本院判斷如下：
(一)、按100 年1 月1 日修正施行前之公務人員退休法第5 條固規
    定：「（第1 項）公務人員任職5 年以上，有下列情形之一
    者，應命令退休：一、年滿65歲者。二、……。（第3 項）
    公務人員已達第1 項第1 款所規定之年齡，仍堪任職而自願
    繼續服務者，服務機關得報請銓敘部延長之，但至多為5年
    。」同法施行細則第5 條第1 項則規定：「本法第5 條第3
    項所稱仍堪任職而自願繼續服務者，指各機關公務人員已達
    命令退休年齡者，由服務機關視業務需要情形從嚴審酌是否
    擬予延長服務，依規定程序報請主管院同意函轉銓敘部審定
    之，每次延長服務不得逾1 年。」惟100 年1 月1 日修正施
    行之退休法第5 條第1 項已規定: 「公務人員任職滿5 年以
    上，年滿65歲者，應予屆齡退休。」第16條規定：「公務人
    員退休年齡之認定，依戶籍記載自出生之日起十足計算。依
    第5 條規定應予屆齡退休人員之退休生效日期如下：一、於
    1 月至6 月間出生者，至遲為7 月16日。二、於7 月至12月
    間出生者，至遲為次年1 月16日。月退休金自退休生效日起
    發給。」其施行細則第24條則規定：「（第1 項）各機關自
    願、屆齡或命令退休人員，應填具退休事實表，檢同本人最
    近二吋正面半身相片一張、退撫新制實施前之任職證件及其
    他相關證明文件，報請服務機關彙轉銓敘部審定。....（第
    3 項）各機關屆齡或命令退休人員未依第1 項規定辦理者，
    應由服務機關代為填具退休事實表，檢同相關證明文件，彙
    轉銓敘部審定。」亦即100 年1 月1 日修正施行之退休法已
    將屆齡延長服務之規定刪除；從而自100 年1 月1 日起，公
    務人員任職滿5 年以上且年滿65歲者，即應予屆齡退休。復
    按公務人員退休法第10條第1 項規定: 「依第4 條第1項 第
    1 款、第5 條及第6 條辦理退休者，退休金依下列規定給與
    ：一、任職5 年以上未滿15年或屆齡延長服務者，給與一次
    退金。二、……。」同法施行細則第14條規定：「本法第10
    條第1 項第1 款所稱屆齡延長服務者，指依本法於中華國10
    0 年1 月1 日修正施行前之規定申請延長服務並經核准有案
    ，依本法辦理退休者。」準此，於100 年1 月1 日公務人員
    退休法修正施行後，公務人員任職滿5 年以上，年滿65歲者
    ，除非於該法修正施行前已申請延長服務，並經核准在案，
    否則即應予屆齡退休。
(二)、本件依原告退休事實表（見答辯卷第42頁）及原告公務人員
    履歷表（見答辯卷第7 頁）之記載，原告出生日期為34年7
    月24日，且自57年11月1 日起即擔任公職，並經原告對其出
    生日期自認在卷（見本院卷第41頁），是原告迄至99年7 月
    24日，已達任職滿5 年以上，年滿65歲應予屆齡退休年齡，
    依法至遲應於100 年1 月16日屆齡退休生效。原告於公務人
    員退休法於100 年1 月1 日修正施行前既未依法申請延長服
    務並經核准有案，因原告未依法自行填具退休事實表，報請
    服務機關彙轉銓敘部審定，其服務機關乃依公務人員退休法
    施行細則第24條第3 項規定，代為填具退休事實表，檢同相
    關證明文件，彙轉被告審定，經被告以100 年1 月6 日部退
    二字第1003298571號審定函作成原告應自100 年1 月16日屆
    齡退休之處分，於法洵屬有據。嗣原告於100 年1 月12日申
    請延長服務1 年，因原告已達65歲屆齡退休年齡，被告乃以
    100 年1 月20日部退二字第1003308495號書函否准原告延長
    服務1 年之申請，於法並無違誤。原告主張伊尚有諸多公務
    尚未了結云云，不能據為拒不退休之理由。至原告另陳其前
    因申訴案件請求其服務機關提供資料，未獲提供。其服務機
    關將原告之原始人事資料遺失，致影響原告考績、升遷等權
    益，遺失資料人員未受懲處，反懲處原告等情，則與本件應
    予審究之事實無關，附此敘明。
(三)、被告另辯稱原告不服伊以100 年1 月6 日部退二字第100329
    8571號函審定自100 年1 月16日退休生效並支領月退休金之
    處分，應自該處分達到之次日起30日內，提起復審。原告於
    100 年1 月10日收受該處分，應於100 年2 月9 日前提起復
    審，卻遲至100 年2 月11日始提起復審，已逾越法定救濟期
    間，程序上自不合法等語，惟查原告係住居在新北市新店區
    ，而被告機關地址則位於臺北市，依法有2 日之在途期間，
    故原告之復審申請尚在30日之不變期間內，並未逾期，併此
    敘明。
六、本件判決基礎已臻明確，兩造其餘之攻擊防禦方法及訴訟資
    料經本院斟酌後，核與判決不生影響，無一一論述之必要，
    併予敘明。
據上論結，本件原告之訴為無理由，依行政訴訟法第98條第1項
前段，判決如主文。
中　　華　　民　　國　　100 　年　　11　  月　　24　　日
                    臺北高等行政法院第六庭
                          　　審判長法  官　闕　銘　富
                             　　　 法  官　林  育  如
                            　 　　 法  官　張  國  勳
上為正本係照原本作成。
如不服本判決，應於送達後20日內，向本院提出上訴狀並表明上
訴理由，如於本判決宣示後送達前提起上訴者，應於判決送達後
20日內補提上訴理由書（須按他造人數附繕本）。
中　　華　　民　　國　　100 　年　　11　  月　　28　　日
　　　　　　　　　　　　　　　　　  書記官　李　承　翰